【裁判字號】    92,訴,15
【裁判日期】    920715
【裁判案由】    侵權行為損害賠償
【裁判全文】
臺灣高等法院臺南分院民事判決  九十二年度訴字第一五號    Ｋ
      原      告  戊  ○  ○
                  乙  ○  ○
                  甲  ○  ○
                  丁  ○  ○
      兼  共  同
      訴訟代理人  丙  ○  ○  .
      被      告  己  ○  ○  .
                              （現另案在臺灣臺南監獄執行中）
右列被告因過失致死案件，原告提起刑事附帶民事訴訟請求損害賠償，於民國九十二
年四月二日經本院刑事庭裁定（九十二年度交附民字第四三號）移送前來，本院判決
如左：
    主         文
被告應給付原告丁○○新台幣伍拾壹萬玖仟伍佰元；應給付原告戊○○、丙○○、乙
○○、甲○○各新台幣貳拾貳萬元，及均自民國九十二年三月四日起至清償日止，按
週年利率百分之五計算之利息。
原告其餘之訴及假執行之聲請均駁回。
訴訟費用由被告負擔百分之四十六，餘由原告負擔。
    事         實
甲、原告方面：
一、聲明：求為判決：（一）被告應給付原告戊○○新台幣（下同）五十萬元、原告
    丙○○五十萬元、原告乙○○五十萬元、原告甲○○五十萬元、原告丁○○一百
    萬元及自起訴狀繕本送達被告翌日即民國（下同）九十二年三月四日起至清償日
    止，均按週年利率百分之五計算之利息。（二）訴訟費用被告負擔。（三）願供
    擔保請准宣告假執行。
二、陳述：
（一）原告戊○○、丙○○、乙○○、甲○○、丁○○分別為被害人吳黃清花之子、
      女。
（二）被告於八十七年三月九日經臺灣臺南地方法院以八十六年度交訴字第三六三號
      判處有期徒刑八月，緩刑三年確定在案，其汽車駕駛執照並因此經監理機關吊
      銷，終身不得再考，而未領有駕駛執照，本不得駕駛車輛上路。詎其猶不知警
      惕，復於九十一年五月十六日下午一時許起，在高雄縣岡山鎮某餐與友人共飲
      啤酒數瓶，其飲酒後所含酒精濃度高達每公升○．九九毫克，已酒醉不能安全
      駕駛動力交通工具，惟被告仍不顧大眾行車之公共安全，於同日晚間七時許，
      酒後駕駛車號ＨＪ－二五○二號自用小客車，沿台南縣關廟鄉○○村○○路由
      南往北（高縣阿蓮鄉往台南縣關廟鄉）方向行駛，途經台南縣關廟鄉深坑村深
      坑九之八號前時，本應注意其駕駛執照已被吊銷，未領有駕駛執照，不得駕駛
      車輛，且汽車行駛時，駕駛人應注意車前狀況，並隨時採取必要之安全措施及
      該路段限速四十公里，不得超速行駛，而依當時情形，客觀上又無不能注意之
      情事，其能注意竟因不勝酒力致疏於注意車前狀況，未減速慢行仍以時速四十
      公里以上之速度急馳，適被害人吳黃清花由東往西欲穿越南雄路，被告煞避不
      及，車頭左側撞擊吳黃清花，造成吳黃清花受有左側頭部鈍挫傷、臚內出血，
      當場不治死亡。被告所涉之過失致死罪等案件經臺灣臺南地方法院檢察署檢察
      官以九十一年偵字第六八九二號起訴，經貴院九十二年度交上易字第一六二號
      判刑確定。
（三）按汽車駕駛人飲用酒類後其吐氣所含酒精濃度超過每公升○．二五毫克以上者
      ，不得駕車；行車速度，依標誌或標線之規定；汽車行駛時，駕駛人應注意車
      前狀況，並隨時採取必要之安全措施；道路交通安全規則第一百十四條第二款
      、第九十三條第一項、第九十四條第三項分別定有明文。又汽車、機車或其他
      非依軌道行駛之動力車輛，在使用中加損害於他人者，駕駛人應賠償因此所生
      之損害；又不法侵害他人致死者，對於支出殯葬費之人，應負損害賠償責任；
      又不法侵害他人致死者，被害人之子女，雖非財產上之損害，亦得請求賠償相
      當之金額；民法第一百九十一條之二、第二百九十二條第一項、第一百九十四
      條亦分別定有明文。查被害人吳黃清花係因被告過失肇事致死，原告戊○○、
      丙○○、乙○○、甲○○、丁○○五人為被害人吳黃清花之子、女，茲依上揭
      規定請求被告賠償左列之損害：
    1.殯葬費用部分：被害人吳黃清花因本件車禍死亡，其殯葬費用由原告丁○○支
      出合計五十萬元。
    2.精神慰撫金部分：原告戊○○、丙○○、乙○○、甲○○、丁○○五人之父於
      七十一年間即去世，與母親吳黃清花感情深厚，原告本思讓老母親安享晚年、
      共享天倫之樂，以報親恩。豈料遭此惡耗，至親之人竟陰陽兩隔，精神上所受
      痛楚，實非筆墨所能形容，各請求五十萬元稍資慰藉。
（四）綜右所陳，原告戊○○、丙○○、乙○○、甲○○各有五十萬元之損害，原告
      丁○○則受有一百萬元之損害，此等損害均應由被告負責賠償。又原告已由汽
      車責任保險公司受領一百四十萬元，同意由訴請賠償金額中扣除。
三、證據：提出戶籍謄本六件、喪葬費用收據影本八紙為證。
乙、被告方面：
一、聲明：求為判決：（一）原告之訴駁回。（二）訴訟費用由原告負擔。
二、陳述：被告沒有工作，只是國小畢業，生活都是靠被告的小孩在扶養，被告的能
    力範圍內只有十萬元可以賠償。
丙、本院依職權向財政部財稅資料中心函調原告戊○○、丙○○、乙○○、甲○○、
    丁○○及被告等六人之財產總歸戶資料及其等九十年度綜合所得稅申報暨核定課
    稅資料；暨調閱臺灣臺南地方法院檢察署九十一年度偵字第六八九二號被告己○
    ○過失致死案件全卷。
     理      由
一、原告起訴主張：被告於八十七年三月九日經臺灣臺南地方法院以八十六年度交訴
    字第三六三號判處徒刑八月，緩刑三年確定，其汽車駕駛執照並因此經監理機關
    吊銷，終身不得再考，而未領有駕駛執照，本不得駕駛車輛上路。詎其竟於九十
    一年五月十六日下午一時許起，在高雄縣岡山鎮某餐與友人共飲啤酒數瓶，其飲
    酒後所含酒精濃度高達每公升○．九九毫克，已酒醉不能安全駕駛動力交通工具
    ，惟被告仍不顧大眾行車之公共安全，於同日晚間七時許，酒後駕駛車號ＨＪ－
    二五○二號自用小客車，沿台南縣關廟鄉○○村○○路由南往北（高縣阿蓮鄉往
    台南縣關廟鄉）方向行駛，途經台南縣關廟鄉深坑村深坑九之八號前時，疏於注
    意車前狀況，未減速慢行仍以時速四十公里以上之速度急馳，適被害人吳黃清花
    由東往西欲穿越南雄路，被告煞避不及，車頭左側撞擊被害人，造成被害人受有
    左側頭部鈍挫傷、臚內出血，當場不治死亡。被告所涉之過失致死罪等案件經本
    院九十二年度交上易字第一六二號判刑確定。查被害人吳黃清花係因被告過失肇
    事致死，原告戊○○、丙○○、乙○○、甲○○、丁○○五人為被害人吳黃清花
    之子、女，因被告之不法侵害，致精神上受有相當痛苦，依法得請求被告賠償精
    神慰撫金各五十萬元，丁○○另支出殯葬費用五十萬元，亦應由被告負責賠償。
    因本於侵權行為法則，求為命被告應給付原告戊○○五十萬元、原告丙○○五十
    萬元、原告乙○○五十萬元、原告甲○○五十萬元、原告丁○○一百萬元，及自
    起訴狀繕本送達被告翌日即九十二年三月四日起至清償日止均按週年利率百分之
    五計算之利息之判決。
二、被告對於酒醉駕車致被害人於死之事，並不爭執，惟以：伊沒有工作，只是國小
    畢業，生活都是靠伊子扶養，伊能力範圍內只有十萬元可以賠償等語，資為抗辯
    。
三、經查：
（一）原告主張被告於八十七年三月九日經臺灣臺南地方法院以八十六年度交訴字第
      三六三號判處徒刑八月，緩刑三年確定，其汽車駕駛執照並因此經監理機關吊
      銷，終身不得再考，而未領有駕駛執照，本不得駕駛車輛上路。詎其於九十一
      年五月十六日下午一時許起，在高雄縣岡山鎮某餐與友人共飲啤酒數瓶，其飲
      酒後所含酒精濃度高達每公升○．九九毫克，已酒醉不能安全駕駛動力交通工
      具，仍於同日晚間七時許，酒後駕駛車號ＨＪ－二五○二號自用小客車，沿台
      南縣關廟鄉○○村○○路由南往北（高縣阿蓮鄉往台南縣關廟鄉）方向行駛，
      途經台南縣關廟鄉深坑村深坑九之八號前時，適被害人吳黃清花由東往西欲穿
      越南雄路，為被告車頭左側撞擊被害人吳黃清花，造成被害人吳黃清花受有左
      側頭部鈍挫傷、臚內出血，當場不治死亡之事實，為被告所不爭執，且有台南
      縣警察局道路交通事故調查報告表一紙、吐氣所含酒精濃度測試結果單一紙、
      刑法第一百八十五條之三案件測試觀察紀錄表一紙、臺南縣警察局舉發違反道
      路交通管理事件通知單影本二紙及現場照片十幀在卷可資佐證（另刑事案件臺
      灣臺南地方法院檢察署九十一年度相字第六六０號卷十七至十九頁、二二至二
      六頁）。被害人因本件車禍死亡，亦經臺灣臺南地方法院檢察署檢察官督同檢
      驗員相驗明確，製有勘驗筆錄、驗斷書及相驗屍體證明書在卷可憑（另刑事案
      件九十一年度相字第六六○號卷三○至三七頁）。
（二）按汽車駕駛人飲用酒類後其吐氣所含酒精濃度超過每公升○．二五毫克以上者
      ，不得駕車；行車速度，依標誌或標線之規定；汽車行駛時，駕駛人應注意車
      前狀況，並隨時採取必要之安全措施；道路交通安全規則第一百十四條第二款
      、第九十三條第一項、第九十四條第三項分別定有明文。被告原經合法程序考
      領駕駛執照，為有駕駛經驗之人，理應知之甚稔，為其應注意事項。本件依道
      路事故調查報告表所載及現場照片所示，被告所駕駛車輛，於肇事地點，左側
      車輪留有十八．四公尺之剎車痕，右側車輪留有十九．六公尺之剎車痕，參以
      司法行政部六十二年五月九日（六二）函刑決字第四六四號函轉交通部道路交
      通安全督導會訂五、四交導登（六二）字第二三二號函附之一般公路汽車煞車
      距離、行車速度對照表，被告當時之車速，已逾時速四十公里甚多。被告於另
      刑事案件辯稱；當時車速僅時速四十公里，未超速乙節，為諉卸之詞，不足採
      信。又被告於另刑事案件自承駕駛前已飲用啤酒數瓶（另刑事案件相驗卷五頁
      反面），且案發當日晚上七時五十七分許至分駐所接受酒精濃度測試結果，吐
      氣所含酒精濃度仍高達每公升○．九九毫克，有前開吐氣所含酒精濃度測試結
      果單可稽，足認其於車禍當時吐氣所含酒精濃度應更高於此，已違反超過每公
      升○．二五毫克以上者不得駕車之規定。而肇事地點係位於臺南縣關廟鄉○○
      村○○路北向處深坑九─八號前快車道上，肇事當時係天候晴朗、夜間有照明
      、柏油路面、標線清晰、限速四十公里、路面無缺陷、無障礙物、視距良好，
      有前開道路交通事故調查報告表載明可按，客觀上亦無不能注意之情形。被告
      曾因違規酒醉駕車肇事致人死亡，自八十六年十月二十九日起為監理機關吊銷
      駕駛執照，永久不得申請再考領，有交通部公路總局嘉義區監理所台南監理站
      九十一年十一月二十八日嘉監南字第九一二四八二三號函（含附件）在卷可稽
      （另刑事案件臺灣臺南地方法院九十一年度交訴字第二七四號卷二十至二五頁
      ）；其於飲用酒類經測試吐氣所含酒精濃度肇事後仍高達每公升○．九九毫克
      ，亦不得駕駛車輛，竟應注意能注意仍駕駛前開車輛行經上開路段，因不勝酒
      力致疏於注意車前狀況，仍以逾時速四十公里以上之速度超速急馳，致撞擊欲
      穿越道路之被害人，被害人並因之死亡，被告有違前開規定之注意義務，顯有
      過失責任甚明。
（三）本件經送請臺灣省臺南區車輛行車事故鑑定委員會鑑定，亦同此認定：「被告
      酒醉駕照吊扣違規駕駛小客車，超速行駛，未注意車前狀況，為肇事原因。被
      害人無肇事因素」有該委員會南鑑字第九一○六七一號鑑定意見書附另刑事案
      件相驗卷五一、五二頁可稽。被告之過失行為，與被害人死亡結果間，復有相
      當因果關係。
（四）被告此一行為經本院刑事庭同此認定，而以過失致死罪處刑確定在案，亦有臺
      南地方法院檢察署九十一年度偵字第六八九二號、臺灣臺南地方法院九十一年
      交訴字第二七四號、本院九十二年度交上易字第一六二號被告過失致死刑事偵
      審案卷暨所附刑事判決書可資憑按。原告主張之事實，堪信為真實。
四、按因故意或過失，不法侵害他人之權利者，負損害賠償責任。不法侵害他人致死
    者，對於支出殯葬費之人，亦應負損害賠償責任。被害人之父、母、子、女及配
    偶，雖非財產上之損害，亦得請求賠償相當之金額。民法第一百八十四條第一項
    前段、第一百九十二條第一項、第一百九十四條所明定。本件原告分別為被害人
    吳黃清花之子女，有戶籍謄本可證（見附民卷十一至十六頁），被害人吳黃金花
    既因被告之過失行為致死，則原告依侵權行為法律關係請求被告賠償損害，自屬
    正當，爰就原告請求之項目及金額分述如後：
（一）殯葬費部分：原告丁○○主張其因被害人死亡，支出殯葬費五十萬元等語，並
      據提出收據八紙為證。經核算其收據金額合計為二十一萬九千五百八十元（其
      中有關廟禮儀社喪葬費九萬一千元，係屬重複，為原告所不爭，此部分不列入
      喪葬費總金額），惟所謂喪葬費係指收殮及埋葬費用而言，此等費用是否必要
      ，應斟酌當地喪禮習俗及宗教上之儀式定之。有收據部分，除其中紙厝四萬元
      （參看本院卷四七頁），屬奢靡浪費，並非殯葬禮儀所必需，另原告丁○○支
      出庫錢，雖為習俗所必要，然其共計支出五萬元，核屬過多，應予核減為四萬
      元，較為適當，此部分合計五萬元，應予剔除外，連同其餘運屍車二千元、回
      關廟二千元、工人一千元、地下室、驗屍一千四百元、殯儀館費四百元、訃文
      八百元、蓮花金三百元、大木五千七百元、出葬一萬三千元、豉吹六千五百元
      、放水六百元、樂隊九千九百元、五子（水來）靈車三千元、紅包五百元、來
      壽（工人禮金）二千元，棺木二萬九千元、大燈五百元、紅燈二百十元、百足
      一千二百元、銀紙金一千二百六十元、大金三百元、蓮花金三百元、香環一百
      元、香一百元、大蠋三百六十元、淨香一百元、毛筆三十元、蓮花被五百元、
      白面布二千五百二十元、加刀尺二千元、壽衣三千五百元（以上合計九萬一千
      元，尾數八十元未予列計，參看附民卷十九頁記載）、蓮花金銀二千五百元、
      金銀三千元、道士禮一萬元、打城一萬三千元、墓地一萬元，均核屬喪葬之必
      要費用，且為被告所不爭。又原告丁○○主張其母車禍逝世，是用土葬方式，
      墓園花費十三萬元等語，為被告所不爭，此部分亦核屬喪葬之必要費用，以上
      合計二十九萬九千五百元部分，原告丁○○依民法第一百九十二條第一項規定
      請求，均應予准許。超過部分，未據提出任何單據以為憑藉，且未舉證證明係
      必要之支出，自屬不應准許。
（二）慰藉金（即非財產上損害）：原告戊○○、丙○○、甲○○、乙○○、丁○○
      分別為被害人吳黃清花之子、女；因被告之過失行為致吳黃清花死亡，使其等
      受喪母之痛，精神上自受有相當之痛苦。本院審酌原告戊○○國中畢業，無工
      作靠其配偶賣魚收入維生，有房屋一棟，田賦一筆，旱地二筆，道地一筆，建
      地一筆，車輛一部；丙○○國小畢業，從事成衣買賣，收入不固定，房屋一棟
      ，田賦一筆，土地四筆，車輛一部，九十年度股利所得二筆共六十四元；乙○
      ○國小畢業，家庭主婦，九十年度股利所得七筆共三萬五千一百九十四元，九
      十年度薪資所得三筆共二十七萬八千六百三十七元，九十年度投資現值三筆共
      九萬二千五百元；甲○○國中畢業，家庭主婦，九十年度薪資所得二筆共十八
      萬三千零七元，田賦旱地共二筆；丁○○國中畢業，打工性質收入約二萬元左
      右，房屋一棟，田賦二筆，車輛二部；被告九十年度薪資所得二十二萬八千九
      百五十二元，房屋一棟，土地一筆，車輛二部（參看原告陳述及財政部財稅資
      料中心九十二年五月二日資五字第九二○七三一四八號函）；兩造身分、地位
      、經濟狀況，及原告等五人所受痛苦程度衡之，認原告戊○○、丙○○、乙○
      ○、甲○○、丁○○五人請求慰藉金即非財產上損害各五十萬元，均尚屬適當
      。被告認慰藉金過高，自無可採。
（三）原告得請求被告賠償之金額，為原告丁○○殯喪費二十九萬九千五百元，非財
      產上損害五十萬元，共計七十九萬九千五百八十元；其餘原告非財產上損害各
      五十萬元。惟按強制汽車責任之保險人依強制汽車責任法保險法規定給付之保
      險金，視為加害人或被保險人損害賠償金額之一部分，加害人或被保險人受賠
      償請求時，得扣除之。強制汽車責任保險法第三十條著有明文。查原告已因本
      件車禍，由被告之汽車責任保險公司受領一百四十萬元，此為原告所不爭執（
      見本院卷第十五頁），則依上說明，此部分應予扣除，即原告等五人各扣除二
      十八萬元，則原告請求被告賠償之金額，在原告丁○○五十一萬九千五百元；
      其餘原告非財產上損害各二十二萬元範圍內，為有理由，應予准許；逾此部分
      之請求，則非有據，無從准許。
五、綜右所述，原告本於侵權行為損害賠償法則，訴請被告給付原告丁○○五十一萬
    九千五百元；原告戊○○、丙○○、乙○○、甲○○各二十二萬元，及均自起訴
    狀繕本送達翌日即九十二年三月四日（查被告係於九十二年三月三日收受本件附
    帶民事訴訟起訴狀繕本，見本院附民卷第六頁）起至清償日止，加計法定遲延利
    息，為有理由，均應予准許。原告超過此部分之請求，為無理由，應予駁回。又
    對於財產權訴訟之第二審判決，如因上訴所得受之利益不逾新台幣一百五十萬元
    者，不得上訴，此觀同法第四百六十六條第一、三項規定及司法院民國九十一年
    一月二十九日（九一）院台廳民一字第０三０七五號函自明。本件所命被告應給
    付原告之金額，合計並未逾新台幣一百五十萬元，被告即不得再上訴（民事訴訟
    法第四百六十六條第一項參照），該部分並於本院宣示判決後即告確定（民事訴
    訟法第四百六十三條准用第三百九十八條第二項參照），自無宣告假執行之必要
    ，原告聲請願供擔保，請准宣告假執行，非屬有據，應併予駁回。本件事實已臻
    明確，兩造其餘攻擊防禦方法，均不生影響於本判決之結果，自毋庸逐一論述，
    併予敘明。
六、據上論結：本件原告之訴為一部有理由、一部無理由，依民事訴訟法第七十九條
    但書，判決如主文。
中      華      民      國    九十二    年      七      月    十五      日
                                    臺灣高等法院臺南分院民事第五庭
~B1審判長法官  游    明    仁
~B2      法官  蘇    重    信
~B3      法官  高    明    發
右為正本係照原本作成。
被告不得上訴。
原告如對本判決上訴，須於判決送達後廿日內向本院提出上訴狀，未表明上訴理由者
，應於上訴後廿日內，向本院提出理由書。
中      華      民      國    九十二    年      七      月    十七      日
                                        法院書記官  魏    安    里


司法院資訊處製作；財團法人民間司法改革基金會備份。
